臺灣苗栗地方法院民事裁定
111年度消債更字第4號
聲  請  人  
即  債務人  胡金典  
債  權  人  花旗（臺灣）商業銀行股份有限公司


法定代理人  莫兆鴻  
代  理  人  陳正欽  
債  權  人  渣打國際商業銀行股份有限公司

法定代理人  龐維哲  


債  權  人  中國信託商業銀行股份有限公司


法定代理人  利明献  


上列聲請人因消費者債務清理事件聲請更生，本院裁定如下：
    主  文
聲請人即債務人胡金典自民國111年4月7日上午11時起開始更生
程序。
命司法事務官進行本件更生程序。
    理  由
一、按債務人不能清償債務或有不能清償之虞者，得依本條例所
    定更生程序，清理其債務；債務人無擔保或無優先權之本金
    及利息債務總額未逾新臺幣（下同）1,200萬元者，於法院
    裁定開始清算程序或宣告破產前，得向法院聲請更生；債務
    人對於金融機構負債務者，在聲請更生或清算前，應向最大
    債權金融機構請求協商債務清償方案，或向其住、居所地之
    法院或鄉、鎮、市、區調解委員會聲請債務清理之調解，消
    費者債務清理條例（下稱消債條例）第3條、第42條第1項、
    第151條第1項分別定有明文。所謂債務人不能清償債務或有
    不能清償之虞，以消債條例之制定目的在於謀求消費者經濟
    生活之更生觀之，應係指消費者之負債大於現有資產，於合
    理之相當期間內，在維持其個人及受扶養權利人基本生活支
    出前提下，依原定之清償條件，不能清償債務完畢或有不能
    清償債務完畢之可能而言。而其合理相當期間之認定，依消
    債條例第53條第2項第3款有關更生方案最終清償期原則為6
    年之規定觀之，原則上應以6年為衡量之標準。又法院開始
    更生程序之裁定，應載明其年、月、日、時，並即時發生效
    力；法院裁定開始更生或清算程序後，得命司法事務官進行
    更生或清算程序，消債條例第45條第1項、第16條第1項亦有
    明文。
二、聲請意旨略以：聲請人因有不能清償債務之情事，前曾向最
    大債權金融機構請求共同協商債務清償方案，惟於民國111
    年1月12日協商不成立。又聲請人未經法院裁定開始清算程
    序或宣告破產，爰依法聲請更生等語。
三、經查：
  ㈠本條例所稱消費者，指5年內未從事營業活動或從事小規模營
    業活動之自然人；前項小規模營業指營業額平均每月20萬元
    以下者，消債條例第2條第1、2項定有明文。又消債條例第2
    條第1項所稱5年內從事小規模營業活動，係指自聲請更生或
    清算前1日回溯5年內，有反覆從事銷售貨物、提供勞務或其
    他相類行為，以獲取代價之社會活動，依其5年內營業總額
    除以實際經營月數之計算結果，其平均營業額為每月20萬元
    以下者而言，例如：平均月營業額未逾20萬元之計程車司機
    、小商販等即屬之（辦理消費者債務清理事件應行注意事項
    第1點參照）。本件聲請人於聲請更生前5年內，雖曾任佳緣
    生技實業有限公司之負責人，惟該公司於107年9月20日設立
    登記後，於108年12月20日申請停業，嗣於110年11月26日廢
    止登記，於實際營業期間之銷售額合計僅181,507元，有財
    政部中區國稅局苗栗分局函文及檢送之營業人銷售額與稅額
    申報書在卷可稽（見卷第137-153頁）。是依上開規定，本
    件聲請人仍屬消債條例第2條第1項所定之消費者，先予敘明
    。
　㈡又聲請人曾向最大債權金融機構請求共同協商債務清償方案
    ，惟協商不成立等情，據其提出前置協商不成立通知書為憑
    （見卷第35頁），並有花旗（臺灣）商業銀行股份有限公司
    陳報狀在卷可佐（見卷第131頁）。又本院向各債權人函詢
    聲請人目前積欠之債務金額，其無擔保或無優先權之本金及
    利息債務總額並未逾1,200萬元（詳如附表所示），是聲請
    人向本院聲請更生，尚無不合。
  ㈢次查，聲請人於109年間有萬寶華企業管理顧問股份有限公司
    之薪資所得282,068元及苗栗縣通霄鎮公所之薪資所得1,700
    元，有聲請人綜合所得稅各類所得資料清單及稅務電子閘門
    財產所得調件明細表在卷可稽（見卷第59、105頁）；另聲
    請人陳稱其自110年8月1日起任職苗栗縣台鹽實業股份有限
    公司（下稱台鹽公司），每月薪資約3萬元等情，核與其勞
    工保險投保資料大致相符（見卷第115-116頁），本院爰以
    平均每月收入3萬元，作為核算聲請人現在償債能力之基礎
    。
  ㈣又債務人必要生活費用，以最近1年衛生福利部或直轄市政府
    所公告當地區每人每月最低生活費1.2倍定之；受扶養者之
    必要生活費用，準用第1項規定計算基準數額，並依債務人
    依法應負擔扶養義務之比例認定之；前2項情形，債務人釋
    明更生期間無須負擔必要生活費用一部或全部者，於該範
    圍內，不受最低數額限制；債務人證明確有必要支出者，不
    受最高數額及應負擔比例之限制，消債條例第64條之2定有
    明文。聲請人主張其個人每月生活必要支出為27,687元，另
    須負擔父親與母親之扶養費各3,000元等情，據其提出房屋
    租賃契約書、戶籍謄本、人壽保險保費計算書等件為證（見
    卷第33、39、45頁）。惟依聲請人所提前開各項費用單據，
    尚不足證明其每月生活必要支出達27,687元，且聲請人既已
    聲請更生，本應樽節支出，本院審酌衛生福利部公告111年
    度臺灣省每人每月最低生活費為14,230元，依上開規定，聲
    請人每月之必要支出，應以前開數額之1.2倍即17,076元定
    之。而縱暫不考量聲請人所述之扶養費支出，依聲請人每月
    收入30,000元，扣除其個人必要生活費17,076元後，每月至
    多僅餘12,924元可供清償債務，相較於本件無擔保或無優先
    權之債務總額1,827,985元，仍有相當之差距，顯然無法在6
    年內清償完畢。另觀聲請人之全國財產稅總歸戶財產查詢清
    單，其名下僅有1輛西元2020年出廠之日產牌汽車（見卷第1
    09頁），價值有限，難認足供清償上開債務。
  ㈤本院綜合上情，認依聲請人之收入及財產狀況，扣除必要支
    出後，應有不能清償債務或有不能清償債務之虞，而有藉助
    更生制度調整其與債權人間之權利義務關係，重建其經濟生
    活之必要。此外，復查無聲請人有消債條例第6條第3項、第
    8條或第46條各款所定應駁回更生聲請之事由存在，是本件
    聲請人聲請更生，核無不合，應予准許。爰裁定聲請人開始
    更生程序，並命司法事務官進行本件更生程序。
四、依消債條例第11條第1項、第45條第1項、第16條第1項，裁
    定如主文。
中　　華　　民　　國　　111 　年　　 4　　月　　7 　　日
                  民事第二庭  法　官　顏苾涵
以上正本係照原本作成。
本裁定不得抗告。
中　　華　　民　　國　　111 　年　　 4　　月　　7 　　日
  　                          書記官　楊慧萍
附表：
編號 債權人名稱 債權數額  備註   本金、利息 違約金、費用  1 花旗（臺灣）商業銀行股份有限公司 894,927元 1,059元 見卷第131頁 2 渣打國際商業銀行股份有限公司 55,308元 0元 見卷第95頁 3 中國信託商業銀行股份有限公司 876,691元 0元 見卷第97頁  合計（新臺幣） 1,826,926元 1,059元 1,827,985元